【裁判字號】    90,上易,1455
【裁判日期】    901031
【裁判案由】    侵占
【裁判全文】
臺灣高等法院臺南分院刑事判決            九十年度上易字第一四五五號     Ｃ
      上  訴  人
      即  被  告  乙  ○  ○
      選任辯護人  林  俊  生  律師
右上訴人因侵占案件，不服臺灣嘉義地方法院九十年度訴字第二五七號中華民國九十
年七月二十五日第一審判決（起訴案號：臺灣嘉義地方法院檢察署九十年度偵字第二
一四○號），提起上訴，本院判決如左：
      主      文
原判決撤銷。
乙○○被訴侵占部分公訴不受理，被訴偽造文書部分無罪。
      理      由
一、公訴意旨略以：乙○○明知車牌號碼Ｃ２—２７３９號自用小客車為丙○○與甲○○共有而登記為嘉建空調有限公司（址設嘉義市○○○街三十九號，下簡稱嘉
    建公司）所有，而屬該公司負責人丙○○業務上所持有之物，因丙○○與其妻甲○○不睦，竟與丙○○共同意圖為丙○○不法之所有，由乙○○提供印章及國民
    身分證，推由丙○○於民國八十八年八月七日持向不知情之交通部公路局嘉義區
    監理所承辦公務員辦理過戶予乙○○之登記，使該等公務員將不實之過戶事項登
    載於職務上所掌之公文書即汽（機）車過戶登記書，足以生損害於嘉建公司及公
    路監理機關對於汽車過戶登記監理之正確性，而將該車侵占入己。因認乙○○涉
    犯刑法第三百三十六條第二項之業務侵占罪嫌及同法第二百十四條之使公務員登
    載不實罪嫌云云。
二、關於侵占罪部分：
（一）訊據被告乙○○對於右揭車牌號碼Ｃ２—２７３９號自用小客車為丙○○與甲○○共有而登記為嘉建空調有限公司所有之事實坦承不諱，核與告訴人甲○○
      於偵查中之指述及證人丙○○於原審及本院結證所供相符（原審九十年六月五
      日及本院九十年十月十六日訊問筆錄），而上開汽車於八十八年八月七日由嘉
      建公司過戶登記為被告所有，亦有交通部公路局嘉義區監理所九十年五月十六
      日（九０）嘉監一字第九００六八六五號函所附汽（機）車過戶登記書一紙在
      本院卷可稽。從而，上開自用小客車在未登記過戶給被告之前，應屬告訴人甲○○所有或與丙○○共有，應堪認定。
（二）次查被告乙○○係丙○○之姪女，且告訴人為丙○○之配偶，各有戶籍謄本在
      卷可稽，故被告與告訴人甲○○為三親等之姻親關係，則依刑法第三百三十八
      條準用同法第三百二十四條第二項之規定，於親屬間犯侵占罪，須告訴乃論，
      而告訴乃論之罪，其告訴應自得為告訴之人知悉犯人之時起於六個月內為之，
      刑事訴訟法第二百三十七條第一項定有明文。本件告訴人甲○○於八十八年九
      月二十日以嘉義郵局存證信函第二四六○號通知被告涉有侵占行為，由此揆知
      ，告訴人至遲於該時日即知悉被告涉有侵占罪嫌，乃竟遲至八十九年十一月二
      十九日始對被告提出本件侵占之告訴，顯已逾六個月之告訴期間，而不合法，
      依刑事訴訟法第三百零三條第三款規定，應為不受理之諭知。
（三）原審就此部分未予詳酌，遽予論罪科刑，容有未洽，被告上訴意旨，指摘原判
      決此部分科刑不當，為有理由，應予撤銷改判，而就被訴侵占罪部分為不受理
      之諭知。
三、關於使公務員登載不實部分：
（一）公訴人認被告涉犯刑法第二百十四條之使公務員登載不實罪嫌，無非以被告乙○○提供其印章及國民身分證，推由丙○○持向不知情之交通部公路局嘉義區
      監理所承辦公務員辦理過戶予乙○○之登記，使該等公務員將不實之過戶事項
      登載於職務上所掌之公文書即汽（機）車過戶登記書，足以生損害於嘉建公司
      及公路監理機關對於汽車過戶登記監理之正確性等語為論據。
（二）訊據被告矢口否認其有何偽造文書之犯行，辯稱：上開自小客車於辦理過戶登
      記時，均由案外人丙○○自行去辦理，被告並未書寫簽立買賣契約書及親自去
      辦理過戶手續，被告僅係單純允諾配合其過戶登記，並無故意使公務員登載不
      實之犯罪意思云云。
（三）經查，依卷附交通部公路局嘉義區監理所函檢送Ｃ２—２７３９號汽車過戶登
      記書資料，僅記載過戶之新車主、原車主之名稱、出生日期、身分證統一編號
      、電話、地址、並未記載過戶之原因如買賣等，則被告與其叔父丙○○二人將
      其車來回申請登記，就監理單位對車籍管理之正確性，並無任何影響，復無受
      到任何損害。何況，一般人購買車輛時，亦常有以他人名義為車主之登記，故
      難僅以車主之登記名義人非真正權利人，即認為有使公務員登載不實之犯行，
      本件被告之叔父丙○○為避免該車被告訴人砸毀，始向被告索取印章及身分證
      ，將該車暫且辦理過戶登記予被告名義下，且向監理機關辦理過戶登記時，亦
      未填載異動之原因為買賣，故本件自不能以上開自小客車過戶予被告名義下，
      即遽而認定被告有使公務員登載不實之犯行，應認被告此部分之犯罪亦屬不能
      證明。
（四）原審就此部分未予詳酌，遽為有罪之認定，亦有未洽，被告就此部分上訴意旨
      指摘原判決不當，為有理由，應予撤銷改判而為無罪之諭知。
據上論結，應依刑事訴訟法第三百六十九條第一項前段、第三百六十四條、第三百零
一條第一項前段、第三百零三條第三款，判決如主文。
本案經檢察官許仲瑩到庭執行職務。
中    華    民    國      九十      年        十      月     三十一     日
                                  臺灣高等法院臺南分院刑事第四庭
                                      審判長法官  陳    義    仲
                                            法官  蔡    崇    義
                                            法官  徐    財    福
右正本證明與原本無異。
不得上訴。
                                      法院書記官  王    全    龍
中    華    民    國      九十      年        十一      月     一       日


司法院資訊處製作；財團法人民間司法改革基金會備份。
